【裁判字號】    97,消債更,1259
【裁判日期】    980304
【裁判案由】    更生事件
【裁判全文】
臺灣板橋地方法院民事裁定     97年度消債更字第1259號
聲  請  人  甲○○
上列當事人因消費者債務清理事件，聲請更生及保全處分，本院
裁定如下：
    主  文
本件更生及保全處分之聲請均駁回。
聲請程序費用由聲請人負擔。
    理  由
一、按債務人不能清償債務或有不能清償之虞者，得依本條例所
    定更生或清算程序，清理其債務，消費者債務清理條例（下
    稱本條例）第3 條定有明文。按債務人與金融機構協商成立
    者，不得聲請更生或清算，但因不可歸責於己之事由，致履
    行顯有重大困難者，不在此限；本條例施行前，債務人依金
    融主管機關協調成立之中華民國銀行公會會員辦理消費金融
    案件無擔保債務協商機制與金融機構成立之協商，準用前項
    之規定，本條例第151 條第5 項、第6 項分別定有明文。是
    債務清償方案成立後，固由債務人按其條件履行，惟需於其
    後發生情事變更，在清償期間收入或收益不如預期，致該方
    案履行困難甚或履行不能，因不可歸責於己，始能聲請更生
    或清算。此項規定旨在避免債務人任意毀諾已成立之協商，
    濫用更生或清算之裁判上債務清理程序，蓋以債務清償方案
    係經當事人行使程序選擇權所為之債務清理契約，債務人應
    受該成立之協議所拘束。債務人既已與金融機構協商成立，
    如認該協商方案履行有其他不適當情形，自仍應再循協商途
    徑謀求解決。次按，聲請更生或清算不合程式或不備其他要
    件者，法院應以裁定駁回之，但其情形可以補正者，法院應
    定期間先命補正，復為本條例第8 條所明定。
二、本件聲請意旨略以：聲請人於消費者債務清理條例施行前，
    曾依照中華民國銀行公會會員辦理消費金融案件無擔保債務
    協商機制，與最大無擔保債權金融機構日盛銀行成立協商，
    約定自民國95年7月起，分100期，每月清償新臺幣（下同）
    17,359元，至全部清償為止，而聲請人雖薪資有34,000 元
    ，惟實際上每月收入扣除每月攤還金後, 僅剩16,600餘元難
    以負擔聲請人與受聲請人扶養之母親與妹妹三人維持生活所
    需，故而毀諾，爰依法聲請裁定准予更生云云。
三、查聲請人主張其於消費者債務清理條例施行前，曾依照中華
    民國銀行公會會員辦理消費金融案件無擔保債務協商機制，
    與最大無擔保債權金融機構臺新國際商業銀行成立協商，約
    定自95年7 月起，分100 期，利率3.88% ，每月清償17,359
     元 ，至全部清償為止等情，業據其提出協議書及財團法人
    金融聯合徵信中心債權人清冊影本各1 份為證，堪信屬實。
    依首開說明，聲請人於協商成立後復為更生之聲請，須有不
    可歸於己之事由，致履行顯有重大困難，始為適法。
四、聲請人固主張清償每月應繳協商金額後，每月僅剩約16,600
    餘元，已無法維持聲請人與受聲請人之母親及妹妹每月日常
    生活所需云云，惟查聲請人所列每月支出25,900元（包括房
    貸6,400元、個人支出5,500元 、家庭雜支6,000元、扶養費
    8,00 0元），乃聲請人於協商成立當時可得預見，其盱衡自
    己之經濟狀況，仍願簽署協議書，自應依協議條款履行，難
    謂其於協商成立後，有新發生不可歸責於聲請人之事由致履
    行協商顯有重大困難之情事。且查聲請人自陳其母親之法定
    扶養義務人共有5 人，除聲請人之妹劉圻蘭因罹患精神疾病
    無扶養能力（此據聲請人出診斷證明書影本1 紙為證，堪信
    為真實）外，尚有4 名扶養義務人，依法自應各按其經濟能
    力分擔扶養義務，始為適法。乃聲請人主張其母親及劉圻蘭
    之扶養費用大都由聲請人支付，致每月家庭雜支及扶養費用
    高達14,000元，而影響其清償能力云云，實難謂係不可歸責
    於聲請人之事由。此外，聲請人復未舉證證明其於協商成立
    後有何收入減少或支出增加而影響其清償能力之情事，則其
    單方面拒不依協商條件履行，顯難認為有何不可歸責於己之
    事由存在。從而，聲請人向本院聲請更生，應屬聲請更生之
    要件不備，且上開欠缺又屬無從補正，依首揭條文之意旨，
    自應駁回其更生之聲請。又本件更生之聲請既經駁回，則聲
    請人保全處分之聲請即失所附麗，應一併駁回，爰裁定如主
    文。
中    華    民    國    98    年    3    月    4    日
                   民事第三庭   法  官  許月珍
上為正本係照原本作成
如不服本裁定，應於裁定送達後10日內，以書狀向本院提出抗告
，並繳納抗告費新臺幣1,000 元。
中    華    民    國    98    年    3    月    4    日
                                書記官  劉鴻傑


司法院資訊處製作；財團法人民間司法改革基金會備份。
